【裁判字號】    96,訴,1514
【裁判日期】    970304
【裁判案由】    給付服務報酬
【裁判全文】
臺灣臺中地方法院民事判決  96年度訴字第1514號
原      告    聯想不動產仲介經紀有限公司
法定代理人    戊○○
訴訟代理人    林軍男律師
被      告    甲○○
訴訟代理人    丁○○
被      告    丙○○
              庚○○
上列二人共同
訴訟代理人    鍾登科律師
    主  文
被告甲○○應給付原告新台幣貳拾伍萬參仟伍佰元及自民國九十
六年六月十八日起至清償日止，按年息百分之五計算之利息。
原告其餘之訴駁回。
訴訟費用新台幣貳仟柒佰陸拾元由被告甲○○負擔，餘新台幣柒
仟參佰柒拾元由原告負擔。
本判決第一項及命訴訟費用之負擔得假執行。但被告甲○○如以
新台幣貳拾伍萬參仟伍佰元為原告預供擔保後，得免為假執行。
原告其餘假執行之聲請駁回。
    事實及理由
甲、程序方面：本件被告甲○○未於最後言詞辯論期日到場，核
    無民事訴訟法第386條各款所列情形，爰依原告之聲請，由
    其一造辯論而為判決。
乙、實體方面：
一、原告主張：
（一）緣原告為「永慶不動產市政加盟店」，於民國95年6月24
      日與被告丙○○、庚○○就其所有坐落台中市○○區○○
      段47-3、47-16等二筆地號之土地及其上233建號，即門牌
      號碼為台中市○○區○○街168號之建物 (下稱系爭不動
      產)，簽定「銷售同意書」，由被告丙○○、庚○○委託
      原告居間仲介，約定以新台幣（下同）2,180萬元銷售系
      爭不動產，委託期間自95年6月24日至95年8月31日止，並
      約定於買賣契約成立生效時，賣方即被告丙○○、庚○○
      應給付成交總價4%之服務報酬予原告。惟嗣因前揭委託銷
      售之期間屆滿，而系爭不動產並未買賣成交，被告丙○○
      、庚○○於原告雇員己○○要求繼續銷售下，乃復於95年
      12月中旬，延續前約之條件 (僅委託售價不同)，先以口
      頭就系爭不動產再次委託原告銷售，經原告承諾，委託售
      價為1,880萬元，而服務報酬仍應給付原告成交總價4%之
      服務報酬。嗣在原告居間仲介之下，尋得買主即被告甲○○，於96年2月4日被告甲○○與被告丙○○、庚○○，就
      系爭不動產，以1,690萬元之成交價格簽立不動產買賣契
      約書，買賣契約成立並同時生效，被告等自應依法律規定
      與兩造居間仲介之契約關係，由賣方即被告丙○○、庚○○連帶給付成交總價4%之服務報酬 (計算式16,900,000×
      4％＝676,000元)，由買方即被告甲○○給付成交總價1.5
      ％之服務報酬，然被告丙○○、庚○○以被告甲○○未按
      期繳付買賣款項為由，擬為解除買賣契約 (經查並未為任
      何解除買賣契約之意思表示或存證)，被告甲○○則以已
      籌足價款仍有意承買，雙方意見不一致，亦因此未給付原
      告之服務報酬。
（二）按「民法第565條所定之居間有二種情形，一為報告訂約
      機會之報告居間，一為訂約之媒介居間。所謂報告居間，
      不以於訂約時周旋於他人之間為之說合為必要，僅以為他
      方報告訂約之機會為已足，而居間人之報酬，於雙方當事
      人因報告已有效果時，亦應許居間人得請求報酬之支付」
      （最高法院56年台上字第2675號判例、最高法院52年台上
      第568號判例可資參照）。次按「依一般買賣土地習慣，
      介紹人得按買賣價額百分之五之標準請求報酬，由買主給
      付百分之三，賣主給付百分之二。」（最高法院56年台上
      字第471號判例參照），末依內政部89年5月2日台（89）
      內中地字第8979087號函訂定及89年7月10日台（89）內中
      地字第8979517號函修正之不動產仲介業報酬計收標準規
      定「不動產經紀業或經紀人員經營仲介業務者，其向買賣
      之一方或雙方收取報酬之總額合計不得超過該不動產實際
      成交價金百分之六」，可資為本案請求報酬之參考依據。
      原告於本案主張，依仲介契約之約定，各向賣方即被告丙○○、庚○○請求連帶給付成交總價4%之服務報酬，及買
      方即被告甲○○請求給付成交總價1.5%之服務報酬，合計
      僅佔成交總額5.5%之服務報酬，尚未超過本件不動產之實
      際成交價金6%，並符合法律規定、前揭最高法院判例、判
      決及內政部前揭函之收費標準，且亦合一般仲介不動產之
      價目表及習慣，故應予准許。
（三）按「鑰匙為開啟房屋之工具，交付鑰匙予他人，他人即得
      隨時進入室內，觀看室內情狀，倘被上訴人未委請上訴人
      仲介房屋，上訴人即無冒無法受屋之風險，自行花費刊登
      廣告之可能，被上訴人亦無交付鑰匙予房屋仲介業者，任
      由上訴人引導外人進出訟爭房屋之理。我國民法所定之居
      間有二種情形，一為報告訂約機會之報告居間，一為訂約
      之媒介居間，而居間人於雙方因居間人之報告或媒介而成
      立契約時，得請求報酬。」（最高法院85年度上字第133
      號判決參照）。末按「債之內容變更，有僅發生不失同一
      性之債之變更者，亦得為債之變更，即使舊債關係消滅而
      成立新債關係。以契約為債之變更時，究為不失同一性之
      內容變更，抑為變更，應依當事人之意思及變更之經濟的
      意義定之，倘於債之內容之給付發生重要部分之變更，依
      一般交易觀念已失債之同一性者，為債之要素有變更，即
      應認為債之更改。」（最高法院86年度台上字第2753號裁
      判參照）。然被告丙○○、庚○○確有將系爭房屋之鑰匙
      交付予原告，並任由原告憑交付之鑰匙進入屋內，再行佈
      置現場、派駐人員駐點，且製作系爭不動產之廣告銷售傳
      單等相關事宜，被告等自應依法律規定與兩造居間仲介之
      契約關係，由賣方即被告丙○○、庚○○連帶給付成交總
      價4%之服務報酬即676,000元。
（四）被告丙○○、庚○○於所提民事答辯狀中亦部分自認「…
      本件因實際售屋金額並未達原先約定底價1,880萬元，故
      原告依約定至多亦僅能收取1,690萬元之2%即33萬8000元
      …。」可見原告與被告丙○○、庚○○確有另行成立居間
      仲介之契約關係，並應有給付服務報酬之約定，自得資為
      有利原告主張事實之認定。
（五）被告丙○○、庚○○另於民事答辯狀中陳稱「…原告同時
      放棄對被告丙○○、庚○○之任何權利請求…」云云，與
      實情不符。被告所提出之承諾書，係被告丙○○、庚○○
      當時與被告甲○○，兩造間互有違約爭議情形存在，原告
      同意可由被告丙○○、庚○○再自行出售，然原告之前已
      發生對被告丙○○、庚○○與被告甲○○居間成立服務報
      酬權利，並無放棄之理。
（六）並聲明：(一)被告甲○○應給付原告新台幣253,500元，及
      自起訴狀繕本送達之翌日起即96年6月18日起至清償日止
      ，按息5%計算之利息。(二)被告丙○○、庚○○應連帶給付
      原告676,000元，及自起訴狀繕本送達之翌日起至清償日
      止，按年息5%計算之利息。(三)原告願供擔保，請准宣告假
      執行。
二、被告丙○○、庚○○則以：
（一）緣被告丙○○、庚○○2人，於95年6月24日，就系爭不動
      產與原告簽定「銷售同意書」，約定被告丙○○、庚○○
      將上開房地以2,180萬元之價格，委任原告代為仲介銷售
      ，委任期間自95年6月24日起至同年8月31日止，另於買賣
      契約成立生效時，被告應給付原告以成交總價4%計算之服
      務報酬；然於上開委任銷售期間，均無人聞問。嗣於95年
      12 月中旬，原告公司職員己○○向被告丙○○、庚○○
      陳稱伊有客戶要購買系爭不動產，要求被告丙○○、庚○○同意由原告銷售。依此，被告同意將委託銷售售價格降
      為實拿1,880萬元，而原告之報酬則由其自行在1,880萬元
      以上加價，亦即銷售價格在超過1,880萬元以上之部分即
      為原告之報酬，惟若被告最終同意售價在1,880萬元以下
      者，被告至多僅支付2%之報酬。
（二）迄至96年初時，原告職員己○○表示被告甲○○有意願向
      被告丙○○、庚○○購買系爭不動產，雙方遂於原告居間
      仲介下，於96年2月4日簽訂不動產買賣契約，買賣價金為
      1,690萬元，雙方約定被告甲○○應分三期給付，第一期
      給付簽約金170萬元，第二期給付備證用印款170萬元，第
      三期則給付剩餘尾款1,350萬元，其中第一期簽約金應於
      96 年2月12日給付，被告甲○○於乃於簽約當日簽發等額
      之170萬元本票1紙，以為第1期簽約金之擔保給付。惟本
      件因實際售屋金額並未達原先約定底價1,880萬元，故原
      告依約定至多僅能收取1,690萬元之2%即33萬8仟元之報酬
      。況本件因被告甲○○未於96年2月16日兌付簽約金，被
      告丙○○、庚○○乃於96年2月16日以存證信函催告被告
      甲○○應於96年3月5日前支付第一期簽約金170萬元，否
      則將解除系爭不動產買賣契約，然被告甲○○仍未依通知
      履行，被告丙○○、庚○○遂再以存證信函方式為解除買
      賣契約之意思表示，故系爭買賣契約經解除而溯及消滅。
（三）原告與被告丙○○、庚○○第二次95年12月中旬再售屋時
      ，是以口頭約定以底價1,880萬元加上2%、3%、4%為銷售
      價出售，如未達底價，在買賣完成且取得全部價金後，才
      能拿2%之報酬，而不是沒拿到定金就要付4%之報酬。96年
      2月簽訂買賣契約時，原告雇員己○○有拿報酬4%之文件
      要求被告丙○○、庚○○簽名，然應當初約定是2%之報酬
      非4%，且2%報酬應在買賣完成，且被告丙○○、庚○○收
      受全部價金後才給付報酬，所以被告丙○○、庚○○未簽
      名於上開文件。
（四）原告與被告丙○○、庚○○簽立之「銷售同意書」，性質
      亦應屬委任與居間之混合契約，而非單純之居間契約（最
      高法院80年台上字第1260號判決參照），故為兼顧誠信原
      則，預防惡意仲介，其就報酬之給付乙節，自應解釋須履
      行完畢始得請求。依此，本件契約既因被告甲○○未依約
      履行而被告丙○○、庚○○依法解除契約，顯然本件原告
      之義務並未履行完畢，自不得向被告請求給付仲介報酬。
（五）本件被告甲○○違約後，原告知悉違約責任在被告甲○○
      一方，乃與被告丙○○、庚○○達成協議，原告將所有權
      狀還給被告丙○○、庚○○，雙方同意由原告執本票向甲○○追索其應負之責任，而原告則同時放棄對被告丙○○
      、庚○○之任何權利請求，此為雙方分別簽立授權書及承
      諾書在案，從而原告既已放棄其對被告丙○○、庚○○之
      權利，自不能再行訴請被告負給付報酬義務，且被告甲○○簽發之本票至今仍在原告處。
（六）原告之居間報酬（被告丙○○、庚○○否認之）應於被告
      丙○○、庚○○自被告甲○○處收得定金始得請求，今丙○○、庚○○既尚未取得定金，自無給付原告居間報酬之
      義務。本件買買契約簽訂時，經原告之建議，被告丙○○
      、庚○○乃委由原告代辦履約保證程序，嗣有第三人僑馥
      建築經理股份有限公司（下稱僑馥公司）於96年2月4日書
      立買賣價金信託履約保證書予丙○○、庚○○。依該保證
      書第2條：「買方（即甲○○）若未能依買賣契約履行義
      務，經台端（即丙○○、庚○○）合法催告並依約解除買
      賣契約，通知買方沒收已付價金時，由本公司就前開事實
      認證後，將屆時信託專戶所餘價金扣除台端依約應給付之
      服務報酬及相關費用後，轉交台端」之約定，可證本件契
      約若有買方違約情事發生時，原告之服務費亦應待被告丙○○、庚○○收得甲○○之定金後，始負給付之義務。因
      此，被告丙○○、庚○○聽從原告之建議而同意進行履約
      保證契約，並由原告代辦相關手續。職是以觀，原告既推
      薦並代辦履約保證程序，則原告與身為賣方之丙○○、庚○○間，就原告應得之報酬，即有應由原告自履約保證專
      戶取償之約定，繼而本件買方甲○○應付至履約保證專戶
      之定金，在原告之慫恿下而以本票替代，則在該紙本票兌
      現前，被告丙○○、庚○○當無給付報酬之義務，否則即
      失兩造約定採行履約保證之意旨。是故，被告丙○○、庚○○至今尚未自甲○○取得定金，自無給付報酬之義務。
（七）原告就居間契約之給付有債務不履行之情事，被告應得對
      原告請求損害賠償。原告為不動產仲介經紀公司，本為以
      居間為營業之人，依民法第567條第2項規定，原告對於被
      告甲○○之履約能力，本有調查義務。然原告對於被告甲○○之履約能力，全未調查，導致被告丙○○、庚○○於
      簽訂不動產買賣契約書後，因甲○○無法依約給付買賣價
      金，被告丙○○、庚○○僅能依法解除契約，故原告對被
      告丙○○、庚○○有債務不履行之情事，導致被告丙○○
      、庚○○除無法順利出賣房屋之外，甚至連因被告甲○○
      違約所應支付之違約金亦無法取得，因此受有損害，被告
      丙○○、庚○○自得依民法第227條規定，向原告請求損
      害賠償。故縱認原告對被告丙○○、庚○○具有居間報酬
      請求權，被告丙○○、庚○○亦得以上述之損害賠償請求
      債權，依民法第334條之規定對原告主張抵銷。況被告丙○○、庚○○早已於本案起訴前，即與原告之員工即訴外
      人乙○○達成協議，內容為被告丙○○、庚○○願將彼等
      對於被告甲○○擁有之170萬元本票讓予原告，以此債之
      更改之方式，消滅被告丙○○、庚○○原應對原告負擔之
      服務報酬債務，原告應就本票取償，而非再興訟向被告丙○○、庚○○請求給付報酬。
（八）原告向被告丙○○、庚○○請求之居間報酬，應有得以酌
      減之事由。不動產仲介業者所收取之居間報酬，非僅在協
      助當事人完成不動產契約之簽訂，尚應包括契約後續履約
      事宜之協助。然本件被告間之不動產買賣契約書，因被告
      甲○○違約未給付價金，被告丙○○、庚○○已依法解除
      契約，故原告即無提供契約後續處理事宜之服務，今原告
      訴請被告丙○○、庚○○給付全額之居間報酬，除與95年
      12月間雙方口頭約定居間契約，所約定之居間報酬數額不
      符，及對居間報酬所附之停止條件：「於售價未達契約原
      訂底價1,880萬元之情況下，須待被告丙○○、庚○○取
      得全部價金後，原告方得向其請求居間報酬」，亦有所抵
      觸外，原告所請求之居間報酬，亦顯較其所任勞務之價值
      為數甚鉅，爰依民法第572條規定，請求酌減居間報酬給
      付之數額。
（九）被告丙○○、庚○○於96年2月4日早上到原告營業所，原
      告雇員己○○跟被告丙○○、庚○○說甲○○最高出價1,
      600萬元，之前有人出價都在1,600萬元以下，如不降價出
      售（底價1,880萬元），就會失去機會，且被告甲○○是
      善變的人可能不買，被告丙○○、庚○○說不賣，後來原
      告在原告營業所2樓與買方談妥後，訴外人乙○○下樓跟
      被告丙○○、庚○○說價錢已講好1,690萬元，請被告丙○○、庚○○跟被告甲○○簽約，原告造成被告丙○○、
      庚○○心理壓力，引人錯誤，誤導被告丙○○、庚○○降
      價簽約，為足以影響交易秩序之欺罔行為，違反公平交易
      法第24條規定。
（十）原告陳明數則實務見解及內政部之函示。表明不動產買賣
      之仲介報酬上限為成交價格之6%，然個案中之仲介報酬為
      多少，仍應視雙方當事人之合意決定，非謂仲介公司所片
      面主張之仲介報酬，僅在成交價格6%以下均為有效。準此
      ，在本案中原告與被告丙○○、庚○○間之仲介契約之報
      酬究竟為何，仍應以當事人合意之數額為準，原告雖主張
      雙方間之仲介報酬約定為成交價格4%，然既已為被告所否
      認，原告自應就當事人合意負舉證責任，而非僅以實務上
      認定不動產買賣之仲介報酬上限為成交價格6%，遽認原告
      之主張有理。
（十一）96年12月4日庭期時，原告聲請傳喚證人乙○○、己○○到庭作證。然查證人乙○○除受雇於原告公司外，更
        為原告公司負責人戊○○之配偶，且其已自承「…公司
        有銷售委託的案子產權一定是我本人看過才能進行銷售
        …經紀人必須跟我報備核准才可能有異動」等語，是證
        人乙○○顯為原告公司之實際負責人，則其到庭作證陳
        述之內容應僅是為原告單方之主張，尚不得據以證明原
        告之主張為真實。又證人己○○現仍受雇於原告公司，
        其證詞縱經具結，可信度仍非無疑，況證人己○○已自
        承，本件成交可以拿到佣金，可知本件訴訟之結果對證
        人己○○有相當之利害關係，顯難期待期能毫無偏頗的
        陳述相關事實，是證人己○○之證詞亦非可採。且證人
        乙○○與證人己○○說詞有矛盾，證人乙○○與己○○
        說詞顯不足採信。
（十二）並聲明：(一)原告之訴駁回。(二)如受不利判決，願供擔保
        聲請宣告免假執行。
二、被告甲○○未於最後言詞辯論其日到場，惟據其之前到庭所
    為之陳述略以：伊還想買賣系爭不動產，但不同意付仲介費
    。並聲明：(一)原告之訴駁回。(二)如受不利判決，願供擔保聲
    請宣告免為假執行。
三、本院判斷：
（一）被告甲○○部分：
  (一)原告主張被告甲○○與被告丙○○、庚○○於96年2月4日，
    就系爭不動產，以1,690萬元之成交價格簽立不動產買賣契
    約書，買賣契約書成立並同時生效，被告甲○○依兩造所簽
    訂之「買方給付服務費承諾書」，應給付原告買賣總價款之
    1. 5%之服務報酬即253,500元等主張，業據其提出不動產買
    賣契約書、買方給付服務費承諾書各1份為證，復為被告甲○○所不爭執，堪信原告之主張為真實。
  (二)被告甲○○於本院辯稱，因賣方不肯賣，所以才沒有給仲介
    費云云。經查，被告甲○○於96年2月4日以1,690萬元向被
    告丙○○、庚○○購買系爭不動產，兩造買賣契約業已成立
    ，有上開不動產買賣契約書附卷可憑。又依被告甲○○與原
    告所簽訂之「買方給付服務費承諾書」，其上記載：立書人
    （即被告甲○○）承諾應於契約成立時，給付買賣價款百分
    之1.5之服務報酬予受託人（即原告）並以現金給付。而本
    件買賣契約業已成立已如上述，則依兩造所簽訂之「買方給
    付服務費承諾書」，被告甲○○應給付買賣價金1,690萬元
    之百分之1.5之服務報酬即235,000元予原告，被告甲○○辯
    稱未買成，不同意給付仲介費，尚無可採，而原告請求被告
    甲○○給付235,000元為有理由，應予准許。
（二）被告丙○○、庚○○部分：
  (一)原告主張於95年6月24日與被告丙○○、庚○○就其所有系
    爭不動產，簽定「銷售同意書」，由被告丙○○、庚○○委
    託原告居間仲介，約定以2,180萬元銷售系爭不動產，委託
    期間自95年6月24日至95年8月31日止，並約定於買賣契約成
    立生效時，賣方即被告丙○○、庚○○應給付成交總價4%之
    服務報酬予原告。惟嗣因前揭委託銷售之期間屆滿，而系爭
    不動產並未買賣成交，被告丙○○、庚○○於原告雇員己○○要求繼續銷售下，乃復於95年12月中旬，延續前約之條件
    ( 僅委託售價不同)，先以口頭就系爭不動產再次委託原告
    銷售，經原告承諾，委託售價為1,880萬元，而服務報酬仍
    應給付原告成交總價4%之服務報酬。嗣在原告居間仲介之下
    ，尋得買主即被告甲○○，於96年2月4日被告與被告丙○○
    、庚○○，就系爭不動產，以1,690萬元之成交價格簽立不
    動產買賣契約書，買賣契約成立並同時生效，被告等自應依
    法律規定與兩造居間仲介之契約關係，由賣方即被告丙○○
    、庚○○連帶給付成交總價4%之服務報酬云云。被告丙○○
    、庚○○就第一次之委託契約不爭執，惟辯稱第二次95年12
    月中旬再委託原告售屋時，兩造是以口頭約定以底價1,880
    萬元加上2%、3%、4%為銷售價出售，如未達底價，在買賣完
    成且取得全部價金後，才能拿2%之報酬，而不是沒拿到定金
    就要付4%之報酬。系爭買賣契約因被告甲○○違約，被告丙○○、庚○○並未取得全部買賣價金，依兩造之第二次委託
    售屋之約定，原告自不得請求仲介費，又原告於被告甲○○
    違約後，曾簽承諾書予被告丙○○、庚○○，表明拋棄再售
    房屋之全部權利，是原告亦不得再請求服務費。
  (二)是本件應審究者為：兩造於95年12月中旬第二次之委託銷售
    契約有關仲介費之約定其內容為何？96年3月13日承諾書有
    關「公司承諾放棄對賣方再售屋之任何權利請求」之意義為
    何？查：
    (1)兩造於95年12月中旬第二次之委託銷售契約有關仲介費之
      約定，原告主張有關仲介費之約定為：委託售價為1,880
      萬元，而服務報酬仍應給付成交總價4%之服務報酬；被告
      丙○○、庚○○則主張告售屋時，兩造是以口頭約定以底
      價1,880萬元加上2%、3%、4%為銷售價出售，如未達底價
      ，在買賣完成且取得全部價金後，才能拿2%之報酬，而不
      是沒拿到定金就要付4%。依上兩造之陳述，足見兩造確有
      於95年12月中旬成立委託銷售房屋之契約，且有約定仲介
      費，僅兩造對仲介費之數額有爭執而已。
    (2)按當事人主張有利於己之事實者，就其事實有舉證之責任
      ，又當事人主張之事實，經他造於準備書狀內或言詞辯論
      時或在受命法官、受託法官前自認者，無庸舉證，民事訴
      訟法第277條前段、第279條第2項分別定有明文。本件被
      告丙○○、庚○○之訴訟代理人於審理時略稱以：被告丙○○、庚○○委託原告賣屋的時間在95年8月31日就已期
      滿，在95年底，原告的職員說有人對系爭不動產有興趣，
      所以要求被告丙○○、庚○○是否再讓原告賣，當時之約
      定是把委託價格降到實拿1,880萬元，原告委託費用在1,8
      80萬元上面自行增加居間報酬，後來因為居間的結果售價
      一直沒有辦法達到1,880萬元，是以1,690萬元成交，因為
      沒有達到1,880萬元，所以當時約定只能以1,690萬元的百
      分之2即338,000元為仲介費，原告本件請求仍然依早已經
      期滿的契約請求4%的報酬沒理由等語（見本院96年7月9日
      言詞辯論筆錄）。被告丙○○、庚○○96年7月9日所庭呈
      之民事答辯狀亦為相同之陳述（見被告丙○○、庚○○所
      提出之民事答辯狀第2頁），則被告丙○○、庚○○就仲
      介費約定以成交價1,690萬元的2%即338,000元部分業已自
      認。雖被告丙○○、庚○○嗣後補稱，上開仲介費之約定
      是附有條件（即需拿到全部買賣價金始給付仲介費），因
      訴訟代理人與被告溝通不良，所以未在第一次開庭時陳述
      云云，然查上開仲介費附有條件之約定，是兩造本件約定
      仲介費可否請求之重要之點，而此重要之點，被告丙○○
      、庚○○於委託律師時，竟未向律師提及，顯無可能，本
      院因而認被告丙○○、庚○○之代理人於開庭所為之陳述
      及民事答辯狀所述就仲介費為成交價1,690萬元的2%即338
      ,000 元部分已自認，依上開法條之規定，原告就被告丙○○、庚○○自認之部分已無須負舉證責任。至於原告主
      張仲介費為成交價之4%部分，因被告丙○○、庚○○否認
      ，原告對此部分自應負舉證責任。證人己○○、乙○○雖
      於本院審理時證述兩造有約定仲介費為成交價之4%，惟查
      證人乙○○於本院證述略以：伊於約定仲介費時並未在場
      ，經紀人己○○跟伊報告的時候並沒有說服務費的給付條
      件有另外約定，簽訂買賣契約時伊在場，賣方也沒有另外
      提到在什麼條件下才願意支付服務費，原本我們仲介服務
      費是成交價4%，那天買賣雙方見面談，買賣價金有差距，
      被告丙○○同意實拿1,634萬元，授權給被告庚○○，丙○○就到公司外面散步，最後庚○○同意實拿1,630萬元
      ，給公司60萬元服務費，公司因考量買方很有誠意要買，
      所以就吸收4%的差額，就以60萬元為賣方服務報酬，簽完
      約之後，承辦人己○○依原先賣方承諾要補委託書，賣方
      針對60萬元表示希望公司能少收10萬元，因為公司不同意
      ，所以委託書只簽一半，後面就沒有簽了，因為條件是簽
      約前跟簽約後賣方意思表示不一致，所以公司才依原委託
      條件4%為請求等語；證人己○○於本院審理時證稱略以：
      第二次仲介對於服務報酬沒有特別約定，但是大家都是照
      原來第一份的銷售合約，本件買賣雙方對於價格有落差，
      開始時是三方面當面談，賣方最後以1,630萬元實拿，後
      來買方拉到最高1,690萬元，並同意服務費60萬元給我們
      ，因為賣方後來反悔，只同意給56萬元，後來丙○○打電
      話給伊不給56萬元，只同意給50萬元等語（均見本院96年
      12 月4日言詞辯論筆錄）。依上開證人之所述，尚無法證
      明兩造就仲介費係約定依成交價之4%計算，此外原告就仲
      介費超過成交價2%部分，並未舉證，則其主張自不足採。
    (3)96年3月13日承諾書有關「公司承諾放棄對賣方再售屋之
      任何權利請求」之意義為何？原告稱因被告甲○○簽約款
      所交付之本票到期未兌現違約，所以出具承諾書同意被告
      丙○○、庚○○再自行出售房屋，然原告之前已發生對被
      告丙○○、庚○○之報酬給付請求權利，並未放棄云云。
      經查，系爭不動產被告丙○○、庚○○並無事先委託原告
      為第三次銷售，則原告稱有關承諾書上記載「公司承諾放
      棄對賣方再售屋之任何權利請求」，係指第三次之售屋權
      利，顯與常情不符。且依本件承諾書製作之原因，係因被
      告甲○○違約致被告丙○○、庚○○未取得簽約款170萬
      元，原告始出具承諾書，則該承諾書所謂放棄再售房屋之
      任何權利請求，應係指第二次委託銷售房屋之權利（包括
      此次仲介費請求），是被告丙○○、庚○○稱原告已拋棄
      本件仲介費之請求，應堪採信。
    (4)綜上，本件原告依被告間成交價2%計算之仲介費請求權，
      既經原告表示拋棄，則原告再向被告丙○○、庚○○請求
      仲介費為無理由，應予駁回。
四、綜上所述，原告依契約法律關係，請求被告甲○○給付如主
    文第1項所示之金額及自96年6月18日起至清償日止，按年息
    5%計算之利息，為有理由，應予准許。至於請求被告丙○○
    、庚○○應連帶給付676,000元及法定利息部分，則屬無據
    ，應予駁回。
五、本件原告勝訴部分係所命給付金額未逾50萬元之判決，應依
    職權宣告假執行；被告甲○○陳明願供擔保聲請免為假執行
    ，經核與法律規定相符，爰酌定相當擔保金額准許之；至於
    原告敗訴部分，其假執行之聲請，因失所附麗，應予駁回。
六、本件事證已臻明確，兩造其餘之攻擊防禦方法及所提之證據
    ，經審酌後認均無礙判決之結果，爰不予一一論述。
七、訴訟費用負擔之依據：民事訴訟法第79條。
中    華      民      國     97   年     3    月  4    日
                      民事第三庭 法  官 謝慧敏
正本係照原本作成。
如對本判決上訴，須於判決送達後20日內向本院提出上訴狀。
中    華      民      國     97   年     3    月  4    日
                                 書記官


司法院資訊處製作；財團法人民間司法改革基金會備份。
